【裁判字號】    98,家聲,511
【裁判日期】    981120
【裁判案由】    選定禁治產人監護人
【裁判全文】
臺灣臺中地方法院民事裁定             98年度家聲字第511號
聲  請  人  乙○○
相  對  人  甲○○
法定代理人  乙○○
上列當事人間聲請選定禁治產人監護人事件，本院裁定如下：
    主  文
選定乙○○（女，民國○○○年○月○○日生，國民身分證統一
編號：Ｚ000000000號）為禁治產人甲○○（男，民國
○○○年○月○○日生，國民身分證統一編號：Ｚ000000
000號）之監護人。
聲請程序費用由相對人負擔。
    理  由
一、按禁治產人應置監護人；禁治產人之監護人，依配偶、
    父母、與禁治產人同居之祖父母、家長、後死之父或
    母以遺囑指定之人等順序定之；不能依前項規定定其監護人
    時，由法院徵求親屬會議之意見選定之；親屬會議不能召開
    或召開有困難時，依法應經親屬會議處理之事項，由有召集
    權人聲請法院處理之；親屬會議經召開而不為或不能決議時
    ，亦同，民法第1110條、第1111條、第1132條第2 項分別定
    有明文。次按未能依民法第1111條順序定禁治產人監護人時
    ，依同法第1113條第1項準用第1094條第2項規定，法院得依
    檢察官、當地社會福利主管機關或其他利害關係人之聲請，
    就其三親等內旁系血親尊親屬、社會福利主管機關、社會福
    利機構或其他適當之人選定監護人，並得指定監護之方法。
    復按禁治產人之監護人，除應負責養護及治療禁治產人之身
    體外，並為其法定代理人，且負有管理其財產之職責（民法
    第1112條第1 項、第1113條準用第1098條、第1100條），法
    院選定監護人時，自以與禁治產人關係密切，並較受信賴者
    優先選定為宜。
二、聲請意旨略以：相對人即禁治產人甲○○（男，民國○○年 ○
    月○○日生，國民身分證統一編號：Ｚ000000000號）係聲請人
    之弟，前經本院91年度禁字第90號裁定宣告為禁治產人，並
    因相對人未婚，母親沈盧鑾鶯已死亡，而由父親沈茂林為其
    監護人。嗣沈茂林於98年10月10日死亡；又沈茂林在臺並無
    親屬，沈盧鑾鶯為養女，對於沈盧鑾鶯有無其他兄弟姐妹，
    毫無所悉，相對人已無法定順位監護人，亦無從召開合法之
    親屬會議，遂經相對人之兄姐即聲請人、沈麗華、沈采宣、
    沈中申、沈麗珠共同召開會議，決議由聲請人擔任相對人之
    監護人，爰依法聲請選定聲請人為相對人之監護人等語。
三、本院查：聲請人主張相對人為其弟，相對人前經本院前揭事
    件裁定宣告禁治產在案，本由相對人之父沈茂林為其監護人
    ，然沈茂林於98年10月10日死亡後，相對人已無法定順位監
    護人，亦不能召開合法之親屬會議等事實，業據其提出衛生
    署草屯療養院出具之診斷證明書、前開民事裁定及裁定確定
    證明書（以上均影本）、舊式戶籍謄本各1 件、新式戶籍謄
    本6 件為證，並有本院調取之前開事件卷宗核閱無訛，應堪
    信為真正。從而聲請人聲請為相對人即禁治產人選定監護人
    ，揆諸前揭法條規定，為有理由，應予准許。而關係人即相
    對人之長兄沈中申、大姐沈麗華、二姐沈采宣、三姊沈麗珠
    、四姐即聲請人除於98年10月20日召開會議，決議由聲請人
    擔任相對人之監護人外，亦有聲請人提出之會議紀錄、成員
    名冊、開會簽到單在卷可參，則聲請人與相對人既誼屬至親
    ，且獲相對人其餘兄姐之信賴，由其負責護養及照顧相對人
    並管理其財產，應能符合相對人之利益，自屬適當之人選。
    執此，本院認為由聲請人擔任相對人之監護人，應屬妥適，
    爰選定之。
四、依非訟事件法第21條第2項、民事訴訟法第95條、第78條，
    裁定如主文。
中    華    民    國    98    年    11    月    20    日
                  家事法庭      法  官  郭妙俐
以上正本係照原本作成。
如對本裁定抗告，須於裁定送達後10日內向本院提出抗告狀（須
附繕本）。
中    華    民    國    98    年    11    月    20    日
                                書記官  董美惠


司法院資訊處製作；財團法人民間司法改革基金會備份。
